【裁判字號】    97,桃簡聲,3
【裁判日期】    970326
【裁判案由】    聲明異議
【裁判全文】
臺灣桃園地方法院刑事裁定             97年度桃簡聲字第3號
執行機關    臺灣桃園地方法院檢察署
聲明異議人  乙○○  民國77.
法定代理人  丙○○
受  刑  人  甲○○
上列聲明異議人（即受刑人之子）因受刑人甲○○犯公共危險案
件，以臺灣桃園地方法院檢察署檢察官之執行指揮為不當為由（
97年執字第1512號），聲明異議，本院裁定如下：
    主  文
異議駁回。
    理  由
一、聲明異議意旨略以：受刑人甲○○因酒醉駕車公共危險案件
    ，經本院以96年度桃交簡字第4320號判處有期徒刑5 月，如
    易科罰金以新台幣1,000 元折算1 日確定在案，受刑人於民
    國97年3 月10日經通知後到案執行時，聲請准予易科罰金，
    詎臺灣桃園地方法院檢察署檢察官竟不准易科罰金，將受刑
    人收押後逕送監獄執行有期徒刑5 月；惟因受刑人已與妻丙
    ○○（即聲請人母親）離婚，而聲請人母親丙○○因胸椎側
    彎，長期疼痛需做復健治療中，且工作不穩定，收入有限，
    故家中之經濟收入來源均由聲請人之父即受刑人負擔，且聲
    請人現就讀私立大學一年級，妹妹就讀國中三年級，生活費
    、學費、補習費及房屋貸款均是由聲請人之父即受刑人負擔
    ，其責任沈重，如無受刑人之工作薪資所得支付家庭開支，
    即會嚴重影響全家之生活，為此，聲請准予受刑人易科罰金
    ，以利受刑人出監工作，以維持家計；而受刑人經此判刑等
    之教訓，定會引以為戒，痛改前非。
二、按受刑人或其法定代理人或配偶，以檢察官執行之指揮為不
    當者，得向諭知該裁判之法院聲明異議。刑事訴訟法第484
    條定有明文。本件聲明異議人為受刑人甲○○之子，業據其
    陳明在卷，故其就檢察官指揮受刑人甲○○所為刑之執行有
    不當而聲明異議，顯與上開法律規定之要件不符，其聲明異
    議，應予駁回。
三、再犯最重本刑5 年以下有期徒刑以下之刑之罪，而受6 個月
    以下有期徒刑或拘役之宣告者，得以新台幣一千元、二千元
    、三千元折算一日，易科罰金。但確因不執行所宣告之刑，
    難收矯正之效，或難以維持法秩序者，不在此限。刑法第41
    條第1 項定有明文。是被告經判處6 月以下有期徒刑，可否
    易科罰金之案件，法院所諭知者，僅是易科罰金時之折算標
    準而已，而裁判之執行，依刑事訴訟法第457 條第1 項前段
    規定，由為裁判法院之檢察官指揮之，故是否准予易科，乃
    檢察官就刑之執行時，由法律授予之指揮權限，合先敘明。
    而又檢察官就是否准予易科罰金，應綜合判斷受刑人是否有
    「「不執行所宣告之刑，難收矯正之效，或難以維持法秩序
    者」之情事；倘經檢察官判斷之結果，認受刑人有「不執行
    所宣告之刑，難收矯正之效，或難以維持法秩序者」之情事
    時，則檢察官不准易科罰金，乃其依法裁量執行之結果。前
    開所謂「難收矯正之效」，或「難以維持法秩序」之用語，
    均屬抽象之法律概念，其情形是否存在，由執行檢察官就受
    刑人之具體情況審酌之。易言之，執行檢察官就前開抽象之
    法律概念，具有「判斷之餘地」；倘依檢察官之判斷，受刑
    人確有因不執行所宣告之刑，難收矯正之效，或難以維持法
    秩序之情事，即應依刑法第41條第1 項但書規定，將受刑人
    送監執行。受刑人、其法定代理人或配偶就此執行處分不服
    ，聲明異議時，法院固不得自行代替檢察官判斷受刑人是否
    有難收矯正之效之情事，惟得審查檢察官判斷程序是否違背
    法令？事實認定有無錯誤？有無逾越權限或濫用權力（專斷
    、將與事件無關之因素考慮在內）等情事。倘有上述違法情
    事，法院始得撤銷，否則即應尊重檢察官為專業判斷後所為
    之職權行使。經查：
  (一)受刑人於犯本件酒醉駕車前，先後經本院於90年2 月28日以
    90年桃交簡字第205 號判處罰金45,000元、於91年7 月5 日
    以91年桃交簡字第1759號判處拘役50日，得易科罰金以銀元
    300 元折算一日、於94年12月26日以94年桃交簡字第2349號
    判處罰金20,000元，並分別執行完畢，有臺灣高等法院被告
    前案紀錄表可參，是其已經3 次酒醉駕車遭查獲且受有處罰
    執行檢察官於指揮執行時，以前開事實為據，依其專業判斷
    ，不准受刑人易科罰金，命其入監執行徒刑，顯係認受刑人
    如不入監執行難以收矯正之效，其所依據確有所本，並無違
    誤，此外，本件亦無檢察官有逾越法律授權、專斷或將與事
    件無關之因素考慮在內等濫用權力之情事。依照前開說明，
    執行檢察官以96年度執字第1512號執行命令指揮執行，將受
    刑人送監執行，要難指為有何違誤之處。
  (二)至於聲明人稱受刑人有經濟、家庭等因素，有執行困難之情
    云云，惟檢察官就本件指揮執行並無違法裁量之情形，依刑
    法第41條之規定，即便受刑人確有聲明人所述之執行困難事
    由，亦非可准予易科罰金所得審酌之情形，併此敘明。
四、綜上所述，本件聲明異議人非受刑人之法定代理人或配偶，
    ，其聲明異議顯不合法；再檢察官未准受刑人易科罰金，並
    非無據，要無違誤之處，是本件異議，應予駁回。爰依刑事
    訴訟法第486 條，裁定如主文。
五、如不服本裁定，應於送達後5日內向本院提出抗告狀。
中    華    民    國    97    年    3     月    26    日
                  刑事第二庭    法  官  潘進柳
以上正本證明與原本無異。
如不服本裁定，應於送達後5 日內，向本院提出抗告狀。
                            書記官  顏美惠
中    華    民    國    97    年    3     月    26    日


司法院資訊處製作；財團法人民間司法改革基金會備份。
